【裁判字號】    99,竹簡,420
【裁判日期】    991025
【裁判案由】    損害賠償
【裁判全文】
臺灣新竹地方法院民事簡易判決         99年度竹簡字第420號
原      告  丙○○○
被      告  乙○○
兼  上一人
訴訟代理人  甲○○
上列當事人間請求損害賠償事件，本院於民國九十九年十月十一
日辯論終結，判決如下：
    主  文
原告之訴駁回。
    事實及理由
一、原告起訴主張：被告乙○○於民國97年9月3日晚上6時15分
    許，駕駛車牌號碼8D-8207號自用小客車搭載其父即被告甲○○，沿新竹市○○路由西往東方向行駛，嗣行經西大路、
    南大路口時，明知汽車駕駛時，駕駛人應注意車前狀況及兩
    車併行之間隔，隨時採取必要之安全措施，而依當時之天候
    晴、夜間有照明、路面乾燥、無缺陷、亦無障礙物之柏油路
    面，且視距良好，客觀上並無不能注意之情事，竟疏未注意
    車前狀況，且未保持與左側車輛併行間隔，致所駕駛之自用
    小客車左側車身撞及同向左側由原告所騎乘之車牌號碼878-
    CPY號重型機車右側車身，致原告人車倒地，受有頭部外傷
    、胸口不適、左大腿疼痛、左腳踝疼痛；左側膝蓋、腳踝及
    右側頸部挫傷；「左膝後十字韌帶斷裂、左手第一掌骨腕骨
    關節半脫位併外傷性關節炎」等傷害。又原告因受有「左膝
    後十字韌帶斷裂、左手第一掌骨腕骨關節半脫位併外傷性關
    節炎」等傷害，乃至馬偕紀念醫院新竹分院進行開刀治療，
    致原告無法工作，且造成生活極大不便。又被告乙○○（民
    國78年9月25日生）於行為時係限制行為能力人，被告甲○○為其法定代理人，應與被告乙○○負連帶損害賠償責任。
    爰依民法第184條第1項、第187條第1項、第191條之2及第19
    3條第1項侵權行為之法律關係請求被告連帶賠償損害，請求
    項目及金額如下：
（一）醫療費用部分共新臺幣（下同）140,890元：
    (一)馬偕紀念醫院新竹分院醫療費：128,890元 。
    (二)福安堂中醫聯合診所醫療費：12,000元。
（二）不能工作之損失138,000元：
      原告因受有「左膝後十字韌帶斷裂、左手第一掌骨腕骨關
      節半脫位併外傷性關節炎」等傷害，期間無法工作，計損
      失工資收入138,000元。
（三）為此聲明：
    (一)被告應連帶給付原告278,890元，及自起訴狀繕本送達翌
      日起至清償日止，按年息5%計算之利息。
    (二)訴訟費用由被告負擔。
二、被告答辯聲明及要領：
（一）答辯：對於本院98年度審竹交簡字第921號刑事簡易判決
      認定被告乙○○過失之事實，被告不爭執，但原告所受「
      左膝後十字韌帶斷裂、左手第一掌骨腕骨關節半脫位併外
      傷性關節炎」等傷害，並非被告乙○○所造成，故原告不
      能工作之損失，即非被告乙○○所致，且原告已獲強制責
      任險給付。
（二）聲明：原告之訴駁回。
三、法院之判斷：
（一）原告上開主張被告乙○○駕駛車牌號碼8D-8207號自用小
      客車搭載其父即被告甲○○，因疏未注意車前狀況，且未
      保持與左側車輛併行間隔之過失，致所駕駛之自用小客車
      左側車身撞及同向左側由原告所騎乘之車牌號碼878- CPY
      號重型機車右側車身，致原告人車倒地，受有頭部外傷、
      胸口不適、左大腿疼痛、左腳踝疼痛及左側膝蓋、腳踝、
      右側頸部挫傷等傷害，且被告乙○○（民國78年9月25日
      生）於行為時係限制行為能力人，被告甲○○為其法定代
      理人之事實，為被告所不爭執，復有本院98年度審竹交簡
      字第921號刑事簡易判決在卷可稽，並據本院依職權調取
      本院98年度審竹交簡字第921號刑事卷卷附馬偕紀念醫院
      新竹分院之原告病歷資料影本核閱屬實，且有國泰世紀產
      物保險股份有限公司99年9月21日(99)法字第F00-65號函
      檢送之福安堂中醫聯合診所診斷書影本在卷可證，自堪信
      為真實。
（二）第查，原告雖另主張因本件車禍另受有「左膝後十字韌帶
      斷裂、左手第一掌骨腕骨關節半脫位併外傷性關節炎」等
      傷害，惟為被告所否認。經查：
    (一)按當事人主張有利於己之事實者，就其事實有舉證之責任
      ，民事訴訟法第277條前段定有明文。據此，民事訴訟如
      係由原告主張權利者，應先由原告負舉證之責，若原告先
      不能舉證，以證實自己主張之事實為真實，則被告就其抗
      辯事實即令不能舉證，或其所舉證據尚有疵累，亦應駁回
      原告之請求。（最高法院17年上字第917號判例要旨參照
      ）。又損害賠償之範圍，應以被害人實際所受損害為衡；
      且當事人主張有利於己之事實者，就其事實有舉證之責任
      （最高法院85年台上字第2248號判決要旨參照），故原告
      主張因本件車禍另受有「左膝後十字韌帶斷裂、左手第一
      掌骨腕骨關節半脫位併外傷性關節炎」等傷害之事實，就
      此主張有利於己之事實，即應負舉證之責，若原告不能舉
      證證實上開主張之事實為真實，則縱令被告就其抗辯不能
      舉證，或其所舉證據尚有疵累，亦應駁回原告之請求。
    (二)原告主張因本件車禍另受有「左膝後十字韌帶斷裂、左手
      第一掌骨腕骨關節半脫位併外傷性關節炎」等傷害，雖提
      出馬偕紀念醫院新竹分院99年6月12日乙種診斷證明書及
      福安堂中醫聯合診所診斷書、醫療費用證明單、醫療費用
      明細收據等影本為證。然查：
    (1)觀諸原告提出之馬偕紀念醫院新竹分院99年6月12日乙種
      診斷證明書，原告所受之「左膝後十字韌帶斷裂、左手第
      一掌骨腕骨關節半脫位併外傷性關節炎」等傷害係於97年
      12月9日入院，翌日進行手術，距本件車禍發生時已逾3個
      月餘，已難憑此即認原告所受之「左膝後十字韌帶斷裂、
      左手第一掌骨腕骨關節半脫位併外傷性關節炎」等傷害，
      係因本件車禍所致。
    (2)又依原告所提出之福安堂中醫聯合診所診斷書、醫療費用
      證明單、醫療費用明細收據等影本，原告雖確曾自97年9
      月5日起至97年11月4日止，先後共20餘次至福安堂中醫聯
      合診所治療，惟依原告提出之福安堂中醫聯合診所診斷書
      所載，原告係因「膝及小腿挫傷」至福安堂中醫聯合診所
      治療；另原告向國泰世紀產物保險股份有限公司請領強制
      責任險給付時所提出之福安堂中醫聯合診所診斷書，亦載
      明係原告係因「左側膝蓋、腳踝、右側頸部挫傷」之「膝
      及小腿挫傷」至福安堂中醫聯合診所治療，有該診斷書影
      本2紙附卷可稽，均非係原告因「左膝後十字韌帶斷裂、
      左手第一掌骨腕骨關節半脫位併外傷性關節炎」等傷害就
      醫，亦難認原告所受之「左膝後十字韌帶斷裂、左手第一
      掌骨腕骨關節半脫位併外傷性關節炎」等傷害，係因本件
      車禍所致。
    (3)再者，原告於本件車禍發生後，迄至97年11月20日前僅於
      車禍當日、翌日（即97年9月3日、97年9月4日）及97年10
      月14日至馬偕紀念醫院新竹分院治療，而經醫師診斷結果
      為原告受有疑似脊椎損傷、下肢挫傷、頭部挫傷所致暈眩
      、四肢挫傷、關節活動正常，有馬偕紀念醫院新竹分院99
      年8月23日馬院竹外系乙字第0990004503號函檢附之看診
      說明在卷可稽；又依馬偕紀念醫院新竹分院之原告病歷資
      料，原告於97年9月3日、97年9月4日就診時，經物理檢查
      結果有左大腿跟左踝關節因疼痛致活動受限，呼吸方面有
      急促，懷疑頸椎是否有受傷，所以做頸椎電腦斷層掃瞄，
      另外有做頸椎、胸腰椎、骨盆、踝關節、胸部之X光檢查
      及生化檢查、動脈血液氣體分析、尿液檢查等，亦據證人
      即馬偕紀念醫院新竹分院丁○○○○到庭結證屬實，並有
      馬偕紀念醫院新竹分院之原告病歷資料可參，亦均不足以
      證明原告所受之「左膝後十字韌帶斷裂、左手第一掌骨腕
      骨關節半脫位併外傷性關節炎」等傷害，係因本件車禍所
      致。
    (4)另原告於車禍事故發生逾2個月餘後，雖於97年11月20日
      再至馬偕紀念醫院新竹分院就診，並向醫師主訴「左手左
      膝於97.9.3車禍後疼痛」，嗣經醫師診斷結果為「左手第
      一掌指關節外傷性退化性關節」（診斷書所載為「左手第
      一掌骨腕骨關節半脫位併外傷性關節炎」）、「左膝後十
      字韌帶斷裂」、「左膝關節炎」，有馬偕紀念醫院新竹分
      院99年8月23日馬院竹外系乙字第0990004503號函檢附之
      看診說明在卷可稽，然原告就診之主訴，乃係原告之單方
      陳述，已難遽以憑採；且依臨床經驗，原告所患之「左手
      第一掌骨腕骨關節半脫位併外傷性關節炎」確係因外傷性
      所造成，且係很疼痛之傷害，應該是不可能沒有就治，原
      告於97年11月20日就診時有表示係車禍造成的，此期間（
      按即97年9月3日至97年11月20日期間）曾在別處就治等情
      ，亦據證人即馬偕紀念醫院新竹分院丁○○○○到庭結證
      屬實。然依臨床經驗，原告所患之「左手第一掌骨腕骨關
      節半脫位併外傷性關節炎」既確係因外傷性所造成，且係
      很疼痛之傷害，不可能不接受治療，則倘原告所患之「左
      手第一掌骨腕骨關節半脫位併外傷性關節炎」確係因本件
      車禍所致，原告於97年9月3日、97年9月4日就診時，原告
      必已疼痛難耐，斷無不向醫師主訴之理，醫師亦斷無未加
      以診斷之可能，僅此一端，已足證原告所患之「左手第一
      掌骨腕骨關節半脫位併外傷性關節炎」，斷非係因本件車
      禍所致；況原告自97年9月5日起至97年10月31日止，先後
      共20餘次至福安堂中醫聯合診所，亦均係因「左側膝蓋、
      腳踝、右側頸部挫傷」接受治療，亦據證人即原福安堂中
      醫聯合診所張菊元中醫師到庭結證屬實，可證原告自97年
      9月5日起至97年10月31日期間，並未曾因「左手第一掌骨
      腕骨關節半脫位併外傷性關節炎」至福安堂中醫聯合診所
      治療。此外，原告復未舉證本件車禍發生後曾至其他醫療
      院所治療「左手第一掌骨腕骨關節半脫位併外傷性關節炎
      」，亦足證原告於97年11月20日至馬偕紀念醫院新竹分院
      就診時向丁○○○○主訴曾在本件車禍發生後在其他醫療
      院所治療「左手第一掌骨腕骨關節半脫位併外傷性關節炎
      」一節，顯然虛偽不實。
    (5)再者，被告乙○○於本院98年度審竹交簡字第921號過失
      傷害案件訊問時曾辯稱：「當時被害人（按即本件之原告
      ，下同）說受傷的部位說是腳踝扭傷...後來被害人的兒
      子有打電話給我爸爸說被害人因為扭傷，有跌倒，有骨折
      ，要我負責」等情；被告甲○○亦於該案件證述：「被害
      人的兒子有打電話給我，告訴我被害人從二樓跌到一樓骨
      折，要我負責」等情；而原告雖否認有摔倒之事，惟陳稱
      ：「我沒有摔倒...是馬偕的人打電話通知被告我開刀」
      云云（參本院98年度審竹交簡字第921號刑事卷98年12月1
      4日訊問筆錄）。揆諸原告並不否認有由他人打電話通知
      被告開刀之事，且衡情醫院之醫護人員與兩造非親非故，
      醫護人員自不可能知悉被告之電話，自斷不可能由醫護人
      員打電話通知被告關於原告因「左膝後十字韌帶斷裂、左
      手第一掌骨腕骨關節半脫位併外傷性關節炎」等傷害手術
      開刀之事，另證人即馬偕紀念醫院新竹分院丁○○○○亦
      到庭結證：「（原告因上開傷害開刀治療的時候，是否有
      要求貴院打電話通知車禍之肇事者開刀的事情？）沒有要
      求我這麼做。我們醫院也不會這麼做」等情明確，顯然原
      告陳稱：「是馬偕的人打電話通知被告我開刀」云云，乃
      純屬虛偽之詞，不足採信。據此，原告既不否認有由他人
      打電話通知被告開刀之事，且所辯：「是馬偕的人打電話
      通知被告我開刀」云云，係虛偽不實，足徵被告上開抗辯
      原告之子事後曾打電話告知被告甲○○表示原告因跌倒骨
      折一節，即非全然無據。此外，再觀諸原告自本件車禍發
      生後，迄至97年11月4日前均未經馬偕紀念醫院新竹分院
      醫師或福安堂中醫聯合診所中醫師診斷出受有「左膝後十
      字韌帶斷裂、左手第一掌骨腕骨關節半脫位併外傷性關節
      炎」等傷害；且證人即原福安堂中醫聯合診所張菊元中醫
      師亦到庭證述自97年9月5日起至97年10月31日止，福安堂
      中醫聯合診所之病歷均未曾記載原告有左大姆指腫脹之紀
      錄，原告迄至97年11月4日最後1次至福安堂中醫聯合診所
      治療時始突然向中醫師主訴左膝無法彎曲、左手大姆指腫
      脹兩個月沒有消腫等情，顯然原告於97年11月4日最後1次
      至福安堂中醫聯合診所治療時所出現之「左膝無法彎曲、
      左手大姆指腫脹」等症狀，應即係「左膝後十字韌帶斷裂
      、左手第一掌骨腕骨關節半脫位併外傷性關節炎」等傷害
      之症狀，且此症狀應係發生在97年10月31日至97年11月4
      日之間；再參以原告所受之「左膝後十字韌帶斷裂、左手
      第一掌骨腕骨關節半脫位併外傷性關節炎」等傷害，均係
      在左側手腳，故很有可能是同時所造成等情，已據證人即
      馬偕紀念醫院新竹分院丁○○○○證述無訛，在在均足證
      原告所受之「左膝後十字韌帶斷裂、左手第一掌骨腕骨關
      節半脫位併外傷性關節炎」等傷害，應確非係本件車禍所
      致，更足徵被告上開所辯原告之子事後曾打電話告知被告
      甲○○表示原告因跌倒骨折一節，應非虛構。
    (6)綜據上述，原告雖主張因本件車禍另受有「左膝後十字韌
      帶斷裂、左手第一掌骨腕骨關節半脫位併外傷性關節炎」
      等傷害，然原告就此主張有利於己之事實，並不能舉證證
      實為真實，甚且依上開各項事證，反足以證明原告此部分
      之主張有所不實，故原告此部分之主張，自不足採信。從
      而，原告主張因本件車禍受有「左膝後十字韌帶斷裂、左
      手第一掌骨腕骨關節半脫位併外傷性關節炎」等傷害，即
      洵無可採。
（三）按被告乙○○因疏未注意車前狀況，且未保持與左側車輛
      併行間隔之過失，致所駕駛之自用小客車左側車身撞及同
      向左側由原告所騎乘之車牌號碼878- CPY號重型機車右側
      車身，致原告人車倒地受傷（頭部外傷、胸口不適、左大
      腿疼痛、左腳踝疼痛及左側膝蓋、腳踝、右側頸部挫傷）
      ，足徵被告乙○○就本件車禍之發生確有過失，且原告之
      受傷與被告乙○○之過失亦有相當因果關係，被告乙○○
      自應就本件車禍負過失侵權行為責任。又被告乙○○於侵
      權行為時係限制行為能力人，被告甲○○為其法定代理人
      ，自應與被告乙○○負連帶損害賠償責任。從而，原告依
      民法第184條第1項、第187條第1項、第191條之2侵權行為
      之法律關係主張被告應負連帶損害賠償責任，即非無據。
（四）茲就原告請求被告連帶賠償之各項損害，是否應予准許，
      逐一說明如下：
    (一)醫療費部分：
    (1)馬偕紀念醫院新竹分院醫療費部分：原告因本件車禍受傷
      後，先後於97年9月3日、97年9月4日、97年10月14日至馬
      偕紀念醫院新竹分院就醫治療，97年9月3日支出醫療費用
      1,820元，97年9月4日支出醫療費用650元，97年10月14日
      支出醫療費用340元，合計支出醫療費用2,810元，有馬偕
      紀念醫院新竹分院醫療單據影本4紙可稽，應認係治療所
      必需之費用。至原告另主張因受有「左膝後十字韌帶斷裂
      、左手第一掌骨腕骨關節半脫位併外傷性關節炎」等傷害
      所支出之醫療費用，則因原告所受之「左膝後十字韌帶斷
      裂、左手第一掌骨腕骨關節半脫位併外傷性關節炎」等傷
      害，並非係因本件車禍所致，自不得請求被告賠償；另馬
      偕紀念醫院新竹分院97年10月14日醫療單據所載之200元
      證明書費用，則非屬治療所必需，應均予剔除。
    (2)福安堂中醫聯合診所醫療費：原告因本件車禍受傷後，曾
      自97年9月5日至97年11月4日（97年11月4日雖同時治療非
      本件車禍所致之「左膝無法彎曲、左手大姆指腫脹」等症
      狀，然應有同時治療本件車禍發生之傷害，故97年11月4
      日之醫療費用仍應認係治療所必需之費用）至福安堂中醫
      聯合診所治療，合計支出醫療費用7,810元，有福安堂中
      醫聯合診所醫療費用證明單、醫療費用明細收據影本在卷
      可稽，應認係治療所必需之費用。至福安堂中醫聯合診所
      醫療費用證明單所載之200元證明書費用，則非屬治療所
      必需，應予剔除。
    (3)綜上，原告主張被告應連帶賠償之醫療費用於10,620元（
      按即2,810＋7,810＝10,620）範圍內，即屬有據，逾此部
      分之主張，則非有據，應予駁回。
   (二)不能工作之損失部分：
   (1)按不法侵害他人之身體或健康者，對於被害人因此喪失或
     減少勞動能力，或增加生活上之需要時，應負損害賠償責
     任，民法第193條第1項固定有明文。
   (2)然查，原告所受之「左膝後十字韌帶斷裂、左手第一掌骨
     腕骨關節半脫位併外傷性關節炎」等傷害，並非係因本件
     車禍所致，則原告主張因本件車禍受有「左膝後十字韌帶
     斷裂、左手第一掌骨腕骨關節半脫位併外傷性關節炎」等
     傷害，因進行開刀治療，致無法工作，而請求被告連帶賠
     償無法工作期間之工資損失138,000元，自屬無據，無從准
     許。
   (三)綜上，原告依據侵權行為之法律關係，請求被告連帶賠償
     10,620元範圍內，固非無據，逾此部分之主張，則非有據
     。
（五）第按，保險人於被保險汽車發生汽車交通事故時，依本法
      規定對請求權人負保險給付之責。本保險之給付項目如下
      ：一、傷害醫療費用給付。保險人依本法規定所為之保險
      給付，視為被保險人損害賠償金額之一部分；被保險人受
      賠償請求時，得扣除之。強制汽車責任保險法第25條第1
      項、第27條第1項第1款、第32條定有明文。又揆諸強制汽
      車責任保險法第32條之立法理由略謂保險人之給付既係基
      於被保險人繳交保費所生，性質上屬於被保險人賠償責任
      之承擔或轉嫁，且責任保險之存在目的，即是在減輕責任
      人之負擔，以強制汽車責任保險來說，即是在減輕肇事後
      之侵權行為損害賠償責任，故保險人所為之給付，自應視
      為加害人或被保險人損害賠償金額之一部分，而得減免其
      損害賠償。再者，為避免受害人雙重受償，加害人或被保
      險人賠償時，自得主張扣除之。是揆諸前開說明，被告乙○○受原告賠償之請求時，自得主張扣除原告已領取之強
      制汽車責任保險給付。經查，本件車禍發生後，原告已向
      國泰世紀產物保險股份有限公司請領得強制汽車責任保險
      給付28,935元，且此給付金額已包括上開認定原告得請求
      被告連帶賠償之醫療費用10,620元，有國泰世紀產物保險
      股份有限公司99年7月7日(99)法字第F00-42號函、99年9
      月21日(99)法字第F00-65號函暨原告直接請求給付申請書
      、醫療單據影本等在卷可稽。揆諸上開規定，原告於本件
      車禍發生後，既已向保險人即國泰世紀產物保險股份有限
      公司請領得強制汽車責任保險給付28,935元，且此給付金
      額已包括上開認定原告得請求被告連帶賠償之醫療費用
      10,620元，則被告主張原告得請求被告連帶賠償之醫療費
      用10,620元，應由保險人即國泰世紀產物保險股份有限公
      司已為之給付範圍內扣除，即非無據。從而，保險人即國
      泰世紀產物保險股份有限公司已給付原告強制汽車責任保
      險給付28,935元，則原告得請求被告連帶賠償之醫療費用
      10,620元，即得全部予以扣除，原告即不得再向被告請求
      賠償醫療費用。
（六）綜上，本件原告依侵權行為法律關係請求被告連帶賠償損
      害，原僅於醫療費用10,620元範圍內，尚屬有據，逾此部
      分之主張，則非有據。然因保險人即國泰世紀產物保險股
      份有限公司已給付原告強制汽車責任保險給付28,935元，
      則原告原得請求被告連帶賠償之醫療費用10,620元，即得
      全部予以扣除，故原告即不得再向被告請求賠償此部分之
      醫療費用10,620元。從而，原告訴請被告應連帶給付原告
      278,890元，及自起訴狀繕本送達翌日起至清償日止，按
      年息5%計算之利息，即為無理由，應予駁回。
四、無庸確定訴訟費用額：本件係原告於刑事訴訟程序提起之附
    帶民事訴訟，並經本院刑事庭裁定移送本院民事庭審理，依
    刑事訴訟法第504條第2項規定，應免納裁判費，且本件兩造
    亦無其他訴訟費用之支出，自無庸確定訴訟費用額，併予敘
    明。
五、本件判決之基礎已臻明確，兩造其餘之攻擊、防禦方法及舉
    證，核與判決結果無影響，爰不一一予以論列，併此敘明。
六、據上論結，本件原告之訴為無理由，依民事訴訟法第436條
    第2項、第78條，判決如主文。
中    華    民    國    99    年    10    月    25    日
                              臺灣新竹地方法院新竹簡易庭
                                  法  官  汪  銘  欽
以上正本係照原本作成。
如對本判決上訴，須於判決送達後二十日內向本院提出上訴狀。
中    華    民    國    99    年    10    月    25    日
                                  書記官  嚴  翠  意

司法院資訊處製作；財團法人民間司法改革基金會備份。
